臺灣高雄地方法院刑事判決
110年度訴字第587號
公  訴  人  臺灣高雄地方檢察署檢察官
被      告  陳宏軒



上列被告因詐欺案件，經檢察官提起公訴（109年度偵字第15421
號），因被告於準備程序中就被訴事實為有罪之陳述，經本院告
知簡式審判程序意旨，並聽取公訴人、被告之意見後，由合議庭
裁定進行簡式審判程序，判決如下：
    主  文
陳宏軒犯三人以上共同詐欺取財罪，處有期徒刑壹年壹月。未扣
案犯罪所得新臺幣柒仟伍佰元沒收，於全部或一部不能沒收或不
宜執行沒收時，追徵其價額。 
    事  實
一、陳宏軒、吳京翰（由本院另行審結）、洪宗霖（經本院拘提
    中）加入詐欺集團，其等共同意圖為自己不法之所有，基於
    三人以上共同詐欺取財、以不正方法由自動付款設備取得他
    人之物、洗錢以掩飾及隱匿詐欺取財所得去向與所在之犯意
    聯絡，先由詐欺集團某不詳成員於民國109 年3月6日上午某
    時許，撥打電話予林招利，佯稱其有電話費未繳，並聲稱法
    院將因此凍結財產，須交付提款卡及密碼云云，致林招利因
    此陷於錯誤，而依指示將其申辦之臺灣銀行帳號0000000000
    00號、000000000000號帳戶提款卡、高雄銀行帳號00000000
    0000號帳戶提款卡（均含密碼；以下合稱上開提款卡）置入
    其住處信箱中，再由詐欺集團中綽號「阿翔」之人前往取走
    上開提款卡，並轉交予洪宗霖；而洪宗霖取得上開提款卡後
    ，則於同（6）日下午2時49分許，在高雄市○○區○○○路000號
    ，持上開提款卡鍵入密碼後操作ATM提款機，使該自動付款
    設備誤認其係有正當權源之持卡人，而陸續提領帳號000000
    000000號帳戶內之新臺幣（下同）2萬5000元、帳號0000000
    00000 號帳戶內之800元、帳號000000000000號帳戶內之8萬
    1000元，洪宗霖並將所領取款項交予陳宏軒，陳宏軒再將該
    等款項轉交吳京翰上繳予詐欺集團，以此方式製造金流斷點
    ，使該犯罪所得嗣後之流向不明，而達隱匿犯罪所得之效果
    。嗣林招利發覺有異報警處理，始循線查悉上情。
二、案經林招利訴由高雄市政府警察局前鎮分局報告臺灣高雄地
    方檢察署檢察官偵查起訴。
    理  由
一、本件被告陳宏軒所犯之罪，非死刑、無期徒刑、最輕本刑三
    年以上有期徒刑之罪或高等法院管轄第一審之案件，於本院
    準備程序進行中就被訴事實為有罪陳述，經告知簡式審判程
    序之旨，並聽取公訴人、被告之意見後，由本院依刑事訴訟
    法第273 條之1 第1 項規定，裁定進行簡式審判程序。又依
    刑事訴訟法第273 條之2 、同法第159 條第2 項規定，簡式
    審判程序不適用傳聞法則有關限制證據能力之相關規定，合
    先敘明。
二、事實認定之理由：
　　上揭犯罪事實，業據被告陳宏軒於偵查及本院審理中坦白承
    認，並經證人即告訴人林招利於警詢中、證人即同案被告吳
    京翰於本院審理中、證人即同案被告洪宗霖於警詢及偵查中
    證述綦詳，復有相關監視器畫面翻拍照片、告訴人林招利之
    臺灣銀行(帳號000000000000、000000000000號)帳戶基本資
    料、存摺存款歷史明細、告訴人林招利之高雄銀行(帳號000
    000000000號)帳戶基本資料、交易查詢清單等在卷可稽，足
    認被告陳宏軒前開自白確與事實相符。是本件事證明確，被
    告陳宏軒前揭犯行洵堪認定，應予依法論科。
三、論罪科刑：
　㈠核被告陳宏軒所為，係犯刑法第339 條之4 第1 項第2 款之
    三人以上共同詐欺取財罪、同法第339 條之2 第1 項之非法
    由自動付款設備取財罪、洗錢防制法第14條第1 項之一般洗
    錢罪。又就本案犯行，被告陳宏軒及同案被告吳京翰、洪宗
    霖，於密接之時間內多次使用告訴人所交付上開提款卡領得
    款項之行為，主觀上應係基於同一提領詐欺款項、非法由自
    動付款設備取財之犯意，以數個詐欺舉動接續進行，而侵害
    同一告訴人之財產法益，在時間、空間上有密切關係，各行
    為間之獨立性均極為薄弱，依社會一般觀念難以強行分開，
    應視為數個舉動之接續施行，合為包括一行為評價為接續犯
    。 
　㈡至被告陳宏軒及所屬詐欺集團成員，為遂行其等詐欺取財犯
    行，而持所詐得上開提款卡提領款項，再將領得款項層層轉
    交上繳予詐欺集團，堪認係基於同一詐欺之犯罪計畫、於密
    切接近之時間實行，依一般社會通常觀念，難以強行分開，
    應評價為一行為，始屬合理，故被告陳宏軒以一行為觸犯前
    揭3 罪名，為想像競合犯，應依刑法第55條規定，從一重之
    三人以上共同詐欺取財罪處斷。
　㈢此外，起訴書雖漏未論及被告陳宏軒就本案另涉犯前述非法
    由自動付款設備取財罪、一般洗錢罪，惟此部分與其經起訴
    涉犯三人以上共同詐欺取財罪間，具有前述想像競合犯之裁
    判上一罪關係，當為起訴效力所及，復經本院於審理時當庭
    告知其前述非法由自動付款設備取財罪、一般洗錢罪等罪名
    ，而保障其防禦權，本院自應併予審理。
　㈣被告陳宏軒、同案被告吳京翰、洪宗霖、事實欄所示「阿翔
    」等其他詐欺集團成員之詐欺取財犯意聯絡暨分工方式，已
    如前述，則其等就本案犯行具有犯意聯絡與行為分擔，應論
    以共同正犯。
　㈤洗錢防制法第16條第2項規定：「犯前二條之罪，在偵查或審
    判中自白者，減輕其刑」，被告陳宏軒就本案犯罪事實於偵
    查及本院審理時坦承不諱，是其就所犯前開一般洗錢罪部分
    ，有上開減輕其刑規定之適用。又被告陳宏軒本案犯行，雖
    係從一重論處三人以上共同詐欺取財罪，然就其所犯一般洗
    錢罪此想像競合輕罪得減刑部分，本院於依照刑法第57條量
    刑時，仍將併予審酌（最高法院108年度台上字第4405、440
    8號判決意旨參照）。
　㈥爰以行為人之責任為基礎，審酌我國近年來詐欺集團猖獗，
    除造成被害人受有財物損失，並嚴重影響社會安定秩序，被
    告陳宏軒猶加入詐欺集團參與協力分工，詐得告訴人上開提
    款卡後持以提領帳戶內款項，再將該等款項層層上繳詐欺集
    團，使該等犯罪所得嗣後之流向難以查明，對告訴人財產及
    社會秩序有所危害；並慮及被告陳宏軒於詐欺集團中所扮演
    之角色地位、參與程度及分工內容、本案詐騙金額，及告訴
    人因同案被告吳京翰向提存所提存告訴人本案遭詐欺之數額
    ，故本案所生損害應有減輕；兼衡被告陳宏軒坦認全部犯行
    之態度，暨其前科素行、於本院審理中自述國中肄業教育程
    度及家庭經濟狀況勉持等一切情狀，量處如主文所示之刑。
四、沒收部分：
  ㈠被告陳宏軒就本案提領款項後上繳詐欺集團，可從中取得750
    0元報酬一節，業據其於警詢中坦承不諱（見警卷第15頁）
    ，則該7500元為其實際犯罪所得，自應依刑法第38條之1 第
    1 項、第3 項規定，隨同於其該罪刑項下宣告沒收之，並於
    全部或一部不能沒收或不宜執行沒收時，追徵其價額。
　㈡洗錢防制法第18條第1 項前段固規定：「犯第14條之罪，其
    所移轉、變更、掩飾、隱匿、收受、取得、持有、使用之財
    物或財產上利益，沒收之」，但條文並無「不問屬於犯罪行
    為人與否」之要件（絕對義務沒收），當以屬於（按指實際
    管領）犯罪行為人者為限，始應（相對義務）沒收。查本件
    遭被告陳宏軒提領而隱匿去向、所在之詐騙所得款項，均依
    指示交回詐欺集團，已如前述；又依卷內事證，僅能認定被
    告陳宏軒擔任詐欺集團俗稱車手之腳色，負責提領詐騙所得
    ，並暫時保管至交回予上手詐欺集團成員，尚無證據可認其
    對所提領詐騙款項有何最終管領、處分之權限，尚無從依上
    開規定宣告沒收，併此敘明。
據上論斷，應依刑事訴訟法第273 條之1 第1 項、第299 條第1
項前段，判決如主文。 
中　　華　　民　　國　　111 　年　　5 　　月　　17　　日
                  刑事第四庭    法　官  姚億燦
以上正本證明與原本無異。
如不服本判決應於收受判決後20日內向本院提出上訴書狀，並應
敘述具體理由。其未敘述上訴理由者，應於上訴期間屆滿後20日
內向本院補提理由書(均須按他造當事人之人數附繕本)「切勿逕
送上級法院」。
因疫情而遲誤不變期間，得向法院聲請回復原狀。
中　　華　　民　　國　　111 　年　　5 　　月　　17　　日
                                書記官  莊昕睿
附錄本案論罪科刑法條
中華民國刑法第339 條之2 第1 項
意圖為自己或第三人不法之所有，以不正方法由自動付款設備取
得他人之物者，處3 年以下有期徒刑、拘役或30萬元以下罰金。
中華民國刑法第339 條之4 第1 項
犯第339 條詐欺罪而有下列情形之一者，處一年以上七年以下有
期徒刑，得併科一百萬元以下罰金：
一、冒用政府機關或公務員名義犯之。
二、三人以上共同犯之。
三、以廣播電視、電子通訊、網際網路或其他媒體等傳播工具，
    對公眾散布而犯之。 
洗錢防制法第2條
本法所稱洗錢，指下列行為：
一、意圖掩飾或隱匿特定犯罪所得來源，或使他人逃避刑事追訴
    ，而移轉或變更特定犯罪所得。
二、掩飾或隱匿特定犯罪所得之本質、來源、去向、所在、所有
    權、處分權或其他權益者。
三、收受、持有或使用他人之特定犯罪所得。
洗錢防制法第14條第1 項
有第二條各款所列洗錢行為者，處 7 年以下有期徒刑，併科新
臺幣 5 百萬元以下罰金。